【裁判字號】    97,破更二,13
【裁判日期】    981231
【裁判案由】    破產宣告
【裁判全文】
臺灣臺北地方法院民事裁定            97年度破更二字第13號
聲  請  人  永豐商業銀行股份有限公司
法定代理人  丙○○
代  理  人  甲○○
            乙○○
相  對  人  丁○○
代  理  人  張冀明律師
            羅名威律師
            顧念妮律師
上列聲請人聲請破產宣告事件，本院裁定如下：
    主  文
相對人丁○○破產。
聲請費用由相對人負擔。
    理  由
一、聲請人永豐商業銀行股份有限公司之法定代理人前為盧正昕
    ，嗣於訴訟進行中，變更為丙○○，有聲請人公司變更登記
    表可稽（見本院卷第33-36頁），經聲請人於民國97年11月1
    7日具狀聲明承受訴訟，核與民事訴訟法第170條規定相符，
    應予准許，合先敘明。
二、本件聲請意旨略以：相對人為案外人世代國際股份有限公司
    （下稱世代公司）負責人，於民國90年10月9日為世代公司
    向聲請人借款新台幣（下同）2,000萬元之連帶保證人，詎
    世代公司僅清償本息至93年6月10日，尚積欠聲請人730萬
    7,505元本息及違約金，屢經聲請人向其催索均無結果，業
    經法院判決聲請人確定勝訴判決後，未見世代公司或相對人
    清償任何債務，世代公司業已停業，銀行貸款均已逾期，且
    無資產可供執行，而相對人之銀行貸款約為7,353萬2,000元
    ，連帶保證債務約為78億4,866萬5,000元，其自有資產僅有
    股權投資約為4億3,892萬7,582元，負債顯大於資產，已符
    合「債務人不能清償」之破產宣告條件，對於聲請人之債務
    確已無清償能力等語，求為宣告相對人破產，並提出本院93
    年度重訴字第1188號民事判決書、相對人財產歸屬資料清單
    及92年度綜合所得稅各類所得資料清單、財團法人金融聯合
    徵信中心查詢資料及太平洋電線電纜股份有限公司及子公司
    95年及94年12月31日合併財務報表（重編）等件為證（見本
    院94年度破字第16號卷第4-17頁及本院96年度破更一字第11
    號卷第14-17頁）。又相對人尚就太平洋電線電纜股份有限
    公司集團（下稱太電集團）內之太電欣榮實業股份有限公司
    、太電數位科技股份有限公司、太平洋光電股份有限公司、
    卜樂視國際媒體股份有限公司、太合投資股份有限公司等之
    債務負保證責任，且其迄今未提出太電集團內各公司仍有依
    約繳款之證據，而上開各公司並未納入銀行協商機制內，借
    款到期無力清償，並未展延借款期限，已成呆帳或逾期放款
    ，而太電集團各債權銀行債權係各別獨立存在，並無任何關
    聯性，亦非所謂之聯貸案債權，各債權銀行對於如何處理太
    電集團所積欠之債務仍保有絕對自主性，並非參加債權銀行
    團會議後，即須受會議結論拘束，相對人既為太電集團子公
    司之連帶保證人，為確定應負連帶清償責任，自應於太電集
    團內各公司已確定無力清償債務之情形下，對其保證債務負
    連帶清償責任。事實上，太電集團內各公司已與債權銀行達
    成清償協議，而各債權銀行亦已對於屬於太電集團內各公司
    債務進行法務催收程序，可認相對人之保證責任已衍生為確
    定之保證債務，為此聲請宣告准予相對人破產等語。
三、按破產，對債務人不能清償債務者宣告之，破產法第57條定
    有明文。而所謂不能清償債務，於自然人，係指支付不能或
    停止支付而言。支付不能，則係指債務人欠缺清償資力，對
    於已屆清償期，且已受請求之債務之全部或主要部分，預見
    其為一般且繼續的不能清償之財產狀態。而債務人有無支付
    不能之破產原因，係以裁定時之狀況為準，債務人將來有無
    工作能力或其薪資未來有無增加可能，尚非聲請宣告破產之
    法定障礙事項（最高法院96年度台抗字第499號裁定要旨參
    照）。又按債權人聲請宣告破產時，應於聲請書敘明其債權
    之性質、數額及債務人不能清償其債務之事實。法院在裁定
    宣告破產前，得依職權為必要之調查，並傳訊債務人、債權
    人及其他關係人，同法第61條及第63條第2項亦分別定有明
    文。查，本件聲請人已就其債權性質、數額及相對人不能清
    償其債務之事實，於其聲請書敘明，並提出其債權證明以及
    釋明相對人有停止支付之事實，即為已足，至債務人不能清
    償債務之程度是否足使其受破產宣告者，則係由法院依職權
    為廣泛及必要之調查後定之。
四、經查，相對人資產為3億4,553萬1,300元，為相對人所不爭
    執，且經本院依職權調閱相對人之稅務電子閘門財產所得明
    細表查明無訛，堪信為真實（見本院卷第27-29頁）。次查
    ，相對人除對聲請人有730萬7,505元之本金債務外，對中國
    信託商業銀行股份有限公司負有未依本院95年度重訴字第15
    18號和解筆錄履行之債務2,106萬5,008元，另有保證債務，
    其中未逾期借款部分金額為13億5,852萬2,000元，逾期未還
    金額部分（均已列呆帳）為6億1,812萬1,000元（即華南銀
    行世貿分行部分金額為1,805萬1,000元、彰化銀行忠孝東路
    分行為1億5,987萬2,000元、上海銀行三民分行為10萬9,000
    元、花旗（臺灣）銀行襄陽分行為4億0,880萬1,000元、臺
    灣新光銀行慶城分行為1,015萬、永豐商業銀行營業部為324
    萬3,000元、玉山商業銀行城東分行為1,789萬5,000元），
    合計19億7,664萬3,000元，亦有上開和解筆錄及財團法人金
    融聯合徵信中心98年12月25日查詢資料在卷可稽（見本院卷
    第46-47、70-76頁）。是相對人所保證之主債務已因無法收
    回或經催收二年，無法收取本息致上揭銀行受有呆帳損失高
    達6億1,812萬1,000元，此部分主債務既顯然無法受償，則
    相對人應就該部分負全部清償之責，連同上揭未逾期還款之
    保證債務13億5,852萬2,000元，及相對人本人對上揭銀行所
    負債務（即730萬7,505元＋2,106萬5,008元＝2837萬2513元
    ），故聲請人陳稱相對人之負債總額顯已逾其資產，應堪認
    定。從而，相對人具有資產不足清償債務之破產原因，且其
    債權人為二人以上，而其資產尚足以組成破產財團，支應破
    產程序費用，並有剩餘供債權人平均分配，堪認有破產實益
    ，是聲請人聲請宣告相對人破產，於法有據，應予准許。
五、依破產法第63條、第5條，民事訴訟法第95條、第78條，裁
    定如主文。
中    華    民    國    98    年    12    月    31    日
                  民事第一庭    法  官  楊晉佳
以上正本係照原本作成
如對本裁定抗告須於裁定送達後10日內向本院提出抗告狀，並繳
納抗告費新臺幣1,000元
中    華    民    國    98    年    12    月    31    日
                                書記官  蘇炫綺

司法院資訊處製作；財團法人民間司法改革基金會備份。
